【裁判字號】    97,消債更,1589
【裁判日期】    971218
【裁判案由】    聲請更生程序
【裁判全文】
臺灣高雄地方法院民事裁定          97年度消債更字第1589號
聲  請  人  甲○○
上列當事人因消費者債務清理事件聲請更生，本院裁定如下：
    主  文
本件更生及延長如附表所示不動產之保全處分之聲請均駁回。
聲請費用新台幣壹仟元由聲請人負擔。
    理  由
一、聲請意旨略以：聲請人即債務人因積欠中國信託商業銀行（
    下稱中信銀行）等多家銀行信用貸款、信用卡及現金卡等債
    務，因而與最大債權銀行即中信銀行，依「中華民國銀行公
    會會員辦理消費金融案件無擔保債務協商機制」（下稱債務
    協商機制）請求共同協商債務清償方案，並協商成立。協商
    內容為，自95年6 月起，分80期，利率為4.88％，於每月10
    日繳納40,916元（下稱協商金額）至指定帳戶。聲請人因有
    不能清償債務之情形，因此於97年6 月欲向法院聲請更生，
    惟因當初協商時有花旗（台灣）商業銀行（下稱花旗銀行）
    未參與協商，因此經再次與最大債權金融機構花旗銀行聲請
    前置協商，花旗銀行逾30日未開始協商，聲請人自得依法向
    法院聲請更生。又聲請人目前月收入僅約1 萬7 千餘元，是
    已無力繳納約330 餘萬元之債務，客觀上有不能清償之情況
    ，且聲請人無擔保或無優先權之債務總額又未逾1,200 萬元
    ，復未經法院裁定開始清算程序或宣告破產，是爰依法聲請
    更生等情。
二、按「債務人不能清償債務或有不能清償之虞者，得依本條例
    所定更生程序，清理其債務」；「債務人無擔保或無優先權
    之債務總額未逾新台幣1,200 萬元者，於法院裁定開始清算
    程序或宣告破產前，得向法院聲請更生。」；「債務人對於
    金融機構因消費借貸、自用住宅貸款、信用卡或現金卡契約
    而負債務，在聲請更生或清算前，應提出債權人清冊，以書
    面向最大債權金融機構請求協商債務清償方案並表明共同協
    商之意旨。」；「協商成立者，應以書面做成債務清償方案
    ，由當事人簽名、蓋章或按指印；協商不成立時，應付與債
    務人證明書。」；「債務人與金融機構協商成立者，不得聲
    請更生或清算。但因不可歸責於己之事由，致履行顯有重大
    困難者，不在此限。」，消費者債務清理條例（下稱消債條
    例）第3 條、第42條第1 項、第151 條第1 項、第4 項、第
    5 項分別定有明文。是由上開條文意旨可知，若債務人於聲
    請更生前向最大金融機構聲請更生而不成立者，即符合聲請
    更生所要求之「協商前置」之程序要件，核先敘明。查本件
    聲請人曾於97年6 月間，向目前之最大債權金融機構即花旗
    銀行聲請前置協商，惟花旗銀行經於97年6 月11日收受後，
    逾30日未開始協商，有卷附之郵件收件回執1 份在卷可憑（
    見本院卷第15頁），聲請人自得依消債條例153 條之規定向
    法院聲請更生。再本件既符合消債條例所要求之「前置協商
    」要件。而本件所應審酌者為聲請人是否有「不能清償債務
    」或「不能清償之虞」之情形，亦先敘明。
三、聲請人即債務人就其主張上開債務及收入之事實，已提出債
    權人清冊、財團法人金融聯合徵信中心之個人信用報告回覆
    書、95及96年度綜合所得睡各類所得資料清單、戶籍謄本、
    勞保投保資料等文件為證，而堪信為真實。又聲請人目前積
    欠金融機構之總債務為3,305,947 元，有聲請人聯合徵信中
    心信用報告及債權人清冊在卷可稽（見本院卷5 至7 頁），
    亦可採信。又聲請人名下尚有土地一筆、建物二筆曾遭本院
    以96年度執字第73079號查封並鑑價，鑑價結果房地總值為
    3,066,800 元等節，亦有卷附之本院民事執行通知及「鑑估
    報告書」節本影本等件可稽，而堪採認；又按聲請人所有之
    資產既為其債務之總擔保，在聲請人積欠龐大債務之情形下
    ，其全部資產自應以優先清償其所積欠之債務方符事理之平
    。故聲請人之負債扣除上開資產價值後，僅餘之債務金額為
    239,141 元，縱將剩餘債務以目前法定最高利率20％計算，
    聲請人每月負擔之利息費用，亦約僅為3,985 元（計算式
    :239 ,141X20 ％ ÷12=3,985，元以下四捨五入）。若以行
    政院主計處所公布聲請人所在地之高雄縣97年度最低生活費
    用，即每人每月9,829 元為基準，依照聲請人所自承每月可
    得之薪資收入約為1 萬7 千餘元扣除最低生活費用後，仍有
    約8 千元可供償債。準此以觀，聲請人每月可供償債之款項
    ，不但足以清償剩餘欠款之利息部分，尚有餘額可供清償所
    餘欠款之本金，是聲請人客觀上並無不能清償債務之情形存
    在，應可認定。
四、末按聲請更生或清算不合程式或不備其他要件者，法院應以
    裁定駁回之，但其情形可以補正者，法院應定期間先命補正
    ，復為消債條例第8 條所明定。職是，本件聲請人既無「不
    能清償債務或不能清償之虞」之情事，且其更生之聲請又不
    符消債條例第3 條所定要件，且上開欠缺又屬無從補正，依
    上開說明，自應駁回其聲請。
五、此外，本件聲請人之更生聲請既經駁回，其所為就附表所示
    之不動產為延長保全處分之聲請亦失所附麗，爰一併駁回之
    。
六、依消費者債務清理條例第8條、第15條，民事訴訟法第78條
    、第95條，裁定如主文。
中    華    民    國    97    年    12    月    18    日
                  民事第六庭  法  官  吳志豪
以上正本係照原本作成。
如不服本裁定，應於送達10日內向本院提出抗告狀，並繳納裁判
費新台幣1,000元。
中    華    民    國    97    年    12    月    18    日
                              書記官  劉音利


司法院資訊處製作；財團法人民間司法改革基金會備份。
